【裁判字號】    92,易,1019
【裁判日期】    920523
【裁判案由】    毒品危害防制條例
【裁判全文】
臺灣臺中地方法院刑事判決                        九十二年度易字第一○一九號
    公  訴  人  臺灣臺中地方法院檢察署檢察官
    被      告  甲○○
右列被告因毒品危害防制條例案件，經檢察官提起公訴（九十二年度毒偵緝字第一一
號），本院判決如左：
    主  文
甲○○連續施用第二級毒品，處有期徒刑柒月。
    事  實
一、甲○○曾因施用毒品案件，經本院裁定送勒戒處所觀察勒戒後，認無繼續施用毒
    品之傾向，由臺灣臺中地方法院檢察署檢察官於民國八十七年十月二十七日，以
    八十七年度偵字第二一二四二號為不起訴處分確定；再因施用第一級毒品海洛因
    及第二級毒品安非他命案件，經本院以八十八年度毒聲字第三一五二號裁定送勒
    戒處所觀察勒戒後，認有繼續施用毒品之傾向，經本院以八十八年度毒聲字第三
    四二六號裁定送戒治所強制戒治；並由臺灣臺中地方法院檢察署檢察官以八十八
    年度偵字第一三○九九號提起公訴（經臺灣臺南地方法院檢察署八十九年度毒偵
    字第一五三號移轉管轄），由本院判處有期徒刑一年（施用第一級毒品部分判處
    有期徒刑八月，施用第二級毒品部分判處有期徒刑六月，合併定執行刑有期徒刑
    一年，於八十八年十月六日確定（尚未執行完畢）。其於執行前開強制戒治滿三
    月後，執行成效良好，認無繼續施以戒治之必要，由本院以八十八年度毒聲字第
    六○六三號裁定停止戒治，所餘戒治期間付保護管束（保護管束期間自八十八年
    十一月四日起至八十九年六月九日止）。詎甲○○復另基於施用第二級毒品甲基
    安非他命之概括犯意，於上揭交付保護管束期間內，自八十八年十二月一日上午
    八、九時起至八十八年十二月二十日上午八、九時許止（期間有一次係於八十八
    年十二月七日上午八、九時許施用），平均約一天一次，在臺南縣白河鎮○○里
    ○○路水湖八六號住處，以將甲基安非他命放入玻璃瓶中燒烤，而吸其產生煙氣
    之方式，連續施用第二級毒品甲基安非他命多次。嗣在上揭保護管束期間內，先
    後於八十八年十二月七日及同年月二十一日前往臺灣臺南地方法院檢察署報到時
    ，經採取尿液送驗檢出第二級毒品甲基安非他命之陽性反應，而查悉上情。（保
    安處分部分另經本院於八十九年一月二十六日以八十九年度毒聲字第五一八號裁
    定撤銷停止戒治繼續執行強制戒治）。
二、案經臺灣臺南地方法院檢察署檢察官自動檢舉簽分偵辦後呈請臺灣高等法院檢察
    署檢察長令轉臺灣臺中地方法院檢察署檢察官偵查起訴。
    理  由
一、右揭犯罪事實，業據被告甲○○於偵訊中及本院審理時坦承不諱，且其於前開停
    止戒治付保護管束期間內於臺灣臺南地方法院檢察署所採集尿液，先後經送私立
    長榮管理學院毒物研究中心檢驗結果均呈甲基安非他命之陽性反應，此分別有該
    醫院八十八年十二月二十及八十九年一月十日之尿液檢驗報告各一份附卷可稽（
    見臺灣臺南地方法院檢察署檢察官八十九年度他字第四四號偵查卷宗第三頁、第
    一六七號第三頁），足徵被告之自白與事實相符，其確有施用第二級毒品甲基安
    非他命之犯行。按毒品危害防制條例對於施用毒品者，並未予以除罪，施用毒品
    之行為仍屬犯罪，本應受刑罰之評價，惟因施用毒品者屬「病態性犯人」，毒品
    危害防制條例為維護施用毒品行為人之身心健康，乃明定應施以類似病患治療之
    觀察、勒戒或強制戒治等療程，並僅在該條例第二十條第二項、第二十三條第一
    項所定之條件下，亦即：(一)初犯經觀察、勒戒，無繼續施用毒品之傾向，(二)五年
    內再犯經觀察、勒戒，無繼續施用毒品之傾向，(三)一犯經觀察、勒戒，有繼續施
    用毒品之傾向，再經強制戒治期滿），始免予刑罰訴追外，對每一施用毒品之行
    為，仍應施予罪刑之評價。至毒品危害防制條例第二十二條第二項中段所稱違反
    保護管束應遵守事項情節重大者，得由檢察官聲請法院裁定撤銷停止戒治之規定
    ，應係類如保安處分執行法第四條之一第二項前段之立法意旨，僅就已進行之強
    制戒治處分，繼續執行，即足收戒除毒癮之治療目的，無再向法院聲請裁定送觀
    察、勒戒或強制戒治之實益，並非限制停止戒治期間之施用毒品行為，「僅」得
    撤銷停止戒治，不得提起公訴。否則停止戒治前施用毒品之行為，應論處刑罰，
    停止戒治後之施用毒品行為，非難性較前者更高，反而不得訴追處罰，無異鼓勵
    犯罪。足見立法者之本意，當無以強制戒治之療程尚未完成，認停止戒治期間之
    施用毒品行為，無再為罪刑評價之必要，且在再犯、三犯或三犯以上之情形均然
    ，不得割裂解釋，認再犯僅得撤銷停止戒治，不得提起公訴；三犯或三犯以上者
    ，除得撤銷停止戒治，亦可提起公訴。職是之故，毒品危害防制條例所稱之「再
    犯」、「三犯」應以經是否為訴訟法上之同一案件為斷，而非以觀察、勒戒或強
    制戒治等療程完結之次數為準 (最高法院八十九年台非字第九０號判決亦採此見
    解)。查被告前因施用毒品案件，經本院裁定送勒戒處所觀察勒戒後，認無繼續
    施用毒品之傾向，由臺灣臺中地方法院檢察署檢察官於民國八十七年十月二十七
    日，以八十七年度偵字第二一二四二號為不起訴處分確定；再因施用第一級毒品
    海洛因及第二級毒品安非他命案件，經本院以八十八年度毒聲字第三一五二號裁
    定送勒戒處所觀察勒戒後，認有繼續施用毒品之傾向，經本院以八十八年度毒聲
    字第三四二六號裁定送戒治所強制戒治；並由臺灣臺中地方法院檢察署檢察官以
    八十八年度偵字第一三○九九號提起公訴，由本院判處有期徒刑一年（施用第一
    級毒品部分判處有期徒刑八月，施用第二級毒品部分判處有期徒刑六月，合併定
    執行刑有期徒刑一年，於八十八年十月六日確定（尚未執行完畢）。其於執行前
    開強制戒治滿三月後，執行成效良好，認無繼續施以戒治之必要，由本院以八十
    八年度毒聲字第六○六三號裁定停止戒治，所餘戒治期間付保護管束（保護管束
    期間自八十八年十一月四日起至八十九年六月九日止）。此有卷附之臺灣高等法
    院被告全國前案紀錄表、臺灣臺中地方法院檢察署刑案資料查註紀錄表、上揭不
    起訴處分書及判決影本各一份在卷足考。被告係經送強制戒治已屆滿三月，其成
    效經評定為合格，認無繼續戒治之必要，始經本院裁定停止戒治、付保護管束等
    情，足認被告於經戒治後確已斷癮，故被告此次於保護管束期間再為施用第二級
    毒品之犯行，應確係另行起意無訛，屬另一獨立之犯罪行為，揆諸前揭說明，被
    告此次施用第二級毒品之行為，應屬三犯，是被告於五年內三犯毒品危害防制條
    例第十條第二項之罪，事證明確，犯行堪以認定。
二、按甲基安非他命係毒品危害防制條例第二條第二項第二款所稱之第二級毒品，核
    被告甲○○施用甲基安非他命之行為，係犯毒品危害防制條例第十條第二項之施
    用第二級毒品罪。被告持有第二級毒品之低度行為，為所犯施用第二級毒品之高
    度行為所吸收，不另論罪；其先後多次施用第二級毒品甲基安非他命之行為，時
    間緊接，犯罪構成要件相同，顯均係基於概括犯意而反覆為之，為連續犯，應依
    刑法第五十六條之規定論以一罪，並均加重其刑。爰審酌被告曾有違反毒品危害
    防制條例案件之素行，經觀察勒戒與不起訴處分後仍不斷然戒絕、與其犯罪之動
    機、目的、手段、施用毒品之時間與次數、所生危害係屬藥物自殘，尚未嚴重破
    壞社會秩序、侵害他人權益，與斟酌被告犯後坦承犯行、態度良好，尚知所悔悟
    等一切情狀，量處如主文所示之刑。
據上論斷，應依刑事訴訟法第二百九十九條第一項前段，毒品危害防制條例第十條第
二項、第二十條第三項，刑法第十一條前段、第五十六條，判決如主文。
本案經檢察官李芳瑜到庭執行職務。
中      華      民國    九十二    年      五      月    二十三    日
                              臺灣臺中地方法院刑事第六庭
                                  審判長法  官  梁 堯 銘
                                        法  官  莊 深 淵
                                        法  官  洪 堯 讚
右正本證明與原本無異。
如不服本判決，應於判決送達後十日內向本院提出上訴狀，上訴於臺灣高等法院臺中
分院( 須附繕本 )。
                                        書記官
中      華      民      國    九十二    年      五      月    二十三    日
附錄論罪科刑法條
毒品危害防制條例第十條第二項
施用第二級毒品者，處三年以下有期徒刑。


司法院資訊處製作；財團法人民間司法改革基金會備份。
